【裁判字號】    95,交聲,814
【裁判日期】    951229
【裁判案由】    違反道路交通管理處罰條例聲明異議
【裁判全文】
臺灣臺北地方法院交通事件裁定         95年度交聲字第814號
原處分機關  臺北市交通事件裁決所
異  議  人
即受處分人  利春交通股份有限公司
代  表  人  許李新妹
上列異議人即受處分人因違反道路交通管理處罰條例案件，對於
臺北市交通事件裁決所於中華民國九十五年八月十八日所為之北
市裁二字第裁22—C00000000號處分（原舉發通知單案號：北縣
警交字第C00000000號）聲明異議，本院裁定如下：
    主  文
異議駁回。
    理  由
一、異議意旨略以：異議人即受處分人利春交通股份有限公司（
    下稱利春公司）之駕駛呂溫泰於民國九十五年七月二日晚間
    九時四十五分許，駕駛ＡＰ—八三九號大貨車在台北縣五股
    鄉○○路○段二二二之二號前為警攔查，當時車上載運的是
    架設電纜線所用之塑膠管，並非砂石或土方，而道路交通管
    理處罰條例第二十九條之一立法意旨，係專就車輛裝載砂石
    土方時針對車廂所作之規範，故異議人所有之上開車輛既非
    載運砂石、土方，即無上開法條之適用，為此對原處分不服
    ，而聲明異議云云。
二、按裝載砂石、土方未依規定使用專用車輛或其專用車廂未合
    於規定或變更車廂者，處汽車所有人新臺幣（下同）四萬元
    以上八萬元以下罰鍰，並當場禁止通行，為道路交通管理處
    罰條例第二十九條之一第一項所明定。上開條文係於民國九
    十年一月十七日增定，且其立法意旨載明：本條除對未依規
    定專用車輛、廂裝載砂、土方予以處罰外，另對專用車廂有
    加高裝載等亦予以處罰。由此可知，該條第一項後段所謂「
    專用車廂未合於規定或變更車廂者」，並不僅限於裝載砂石
    土方之專用車廂，同時包括違規變更加高車廂者。再按，交
    通部為建立砂石專用車制度及加強管理砂石車輛因而訂定「
    裝載砂石土方車輛使用專用車輛或專用車廂規定」，依該規
    定第七點所示，登檢為「砂石專用車」之車輛，除公路監理
    機關在公路監理電腦中註記為砂石專用車外，其行車執照及
    拖車使用證應加註貨廂內框長、寬、高及「砂石專用車」字
    樣，另原砂石標示車、港區車輛及八公噸以下車輛，於「砂
    石專用車」，樣後另行標示（標）、（港）、（混）以資識
    別。是既登檢為「砂石專用車」，其專用車廂即應受前揭規
    定之約束，不論何時、何地、是否裝載砂石或土方等貨物，
    均不得有擅自變更載車廂之情事。
三、經查，異議人所有之ＡＰ—八三九號營業大貨車，確由呂溫
    泰在前揭時、地駕駛而為警攔查，經查證得知該車輛登錄為
    「砂石專用車」，且於行車執照亦載明為「砂石專用車」，
    標示之規格外框高四十九公分，惟經警會同駕駛人以米尺丈
    量結果，測得外框高七十三公分，且加高之車斗部分係以電
    銲成型，並非活動可拆式車斗等情，有臺北縣政府警察局蘆
    洲分局九十五年九月十九日北縣警蘆交裁字第0950029793號
    函覆之照片四張在卷可稽，異議人亦未否認上情。是上該車
    輛既已登記為「砂石專用車」，不論該車是否專供載運砂石
    、土方使用，其「專用車廂」即不得任意變更規格，如此方
    符上開法條之立法意旨。故異議人登記之車廂外框高度原為
    四十九公分，卻以電銲方式擅自變更為七十三公分，自有擅
    自變更車廂之違規行為。異議人辯稱其當時係載運架設電纜
    線之塑膠管而非砂石、土方云云，並無礙於上開違規行為之
    成立。故原處分機關依道路交通管理處罰條例第二十九條之
    一第一項之規定，裁處異議人罰鍰四萬元，並無不當。本件
    異議為無理由，應予駁回。
四、據上論斷，應依道路交通管理處罰條例第八十七條第二項、
    道路交通案件處理辦法第十九條，裁定如主文。
中    華    民    國    95    年    12    月    29    日
                        交通法庭  法  官  游士珺
上正本證明與原本無異。
如不服本裁定，應於裁定送達後5日內向本院提出抗告狀。
                                  書記官  林素霜
中    華    民    國    96    年    1     月    2     日


司法院資訊處製作；財團法人民間司法改革基金會備份。
